【裁判字號】    97,訴,326
【裁判日期】    970619
【裁判案由】    返還消費借貸款
【裁判全文】
臺灣新竹地方法院民事判決               97年度訴字第326號
原      告  臺灣新光商業銀行股份有限公司
                      、27、.
法定代理人  乙○○
                      、27、.
訴訟代理人  丙○○
被      告  甲○○
上列當事人間返還消費借貸款事件，本院於民國97年6月9日辯論
終結，判決如下：
    主      文
被告應給付原告新臺幣壹佰伍拾陸萬柒仟捌佰貳拾肆元，及自民
國八十五年十一月七日起至清償日止，按年息百分之十點八七五
計算之利息，暨自民國八十五年十一月七日起至清償日止，按上
開利率百分之二十計算之違約金。
訴訟費用由被告負擔。
    事實及理由
一、原告主張：
（一）聲請人原名稱為誠泰商業銀行股份有限公司，於民國86年
      1月5日概括承受新竹市第二信用合作社之全部營業、負債
      及資產。嗣誠泰商業銀行股份有限公司於94年12月31日起
      奉行政院金管會核准更名為臺灣新光商業銀行股份有限公
      司，合先陳明。
（二）緣債務人黃明仁（其對本院97年度司促字第2421號支付命
      令未聲明異議）於民國83年11月29日邀同被告為連帶保證
      人，向原告之前手即新竹市第二信用合作社借款新台幣（
      下同）四百六十三萬元，並簽立擔保放款借據乙紙，約定
      借款期間自83年11月29日起至84年11月29日止，利率按年
      息百分之十點八七五計算，借款期間未按期付息時，自逾
      期之日起六個月以內者，按上開利率百分之十，超過六個
      月者，按上開利率百分之二十加付違約金。因債務人黃明
      仁自84年6月26日起未依約付息，屆期亦未清償本金，原
      告即聲請拍賣擔保物，經本院85年度執字第2286號強制執
      行結果，前述債務僅受部分清償，尚積欠借款本金一百五
      十六萬七千八百二十四元，及自85年11月7日起至清償日
      止按年息百分之十點八七五計算之利息，以及自85年11月
      7日起至清償日止按上開利率百分之十二十計算之違約金
      。被告為連帶保證人，自應負連帶償還責任。爰依消費借
      貸及連帶保證之法律關係提起本訴訟，請求如數清償。並
      聲明如主文第一項所示。
二、被告辯以：
    本件係其年輕上班時，長官黃明仁叫其擔任連帶保證人，其
    不了解就同意，現在事情已過十餘年，為何才向其追償，其
    並無資力可以清償，但債務人黃明仁應有餘力可以還款，為
    此答辯聲明：駁回原告之訴，訴訟費用由原告負擔。
三、本件行集中審理程序，兩造均同意本件並無爭點，而不爭執
    事項如下：
（一）被告對原告所提之擔保放款借據上之簽名真正不爭執。
（二）本件借款原告前以本院85年度執字第2286號強制執行案件
      執行結果，已受償85年11月6日以前之利息及違約金，借
      款本金亦獲部分受償，剩餘借款本金一百五十六萬七千八
      百二十四元及85年11月7日起之利息、違約金未受償。
四、得心證之理由：
（一）原告主張之事實，業據其提出與所述相符之擔保放款借據
      、本院85年度執字第2286號分配表、財政部86年1月5日台
      財融字第86602324號函、行政院金融監督管理委員會94年
      11月7日金管銀（六）字第0940028893號函各一件為證，
      且經本院依職權調閱85年度執字第2286號強制執行案卷查
      核無誤，堪信屬實。被告既承認於該擔保放款借據上簽名
      表示同意擔任連帶保證人，且核被告當時業已年滿二十歲
      ，為完全行為能力人，其所為之法律行為自生法律效果，
      尚不能事後以「年輕、不了解」為免責之理由。其次，被
      告係擔任債務人黃明仁之連帶保證人，依民法第273條規
      定：「連帶債務之債權人，得對於債務人中之一人或數人
      或其全體，同時或先後請求全部或一部之給付。連帶債務
      未全部履行前，全體債務人仍負連帶責任。」，原告於借
      款債權未受全部清償前，仍得同時或先後向被告、債務人
      黃明仁請求負連帶清償之責，並不以必須先向債務人黃明
      仁求償為條件。末查，本件原告之借款償還請求權，依民
      法第125條規定，請求權時效為15年，原告提起本件訴訟
      時，尚未逾15年時效，其請求權並未消滅。
（二）綜上，原告基於消費借貸及連帶保證之法律關係，請求被
      告給付如主文第一項所示之借款本金、利息及違約金，即
      屬有據，應予准許。
五、訴訟費用負擔之依據：民事訴訟法第78條，判決如主文。
中    華    民    國    97    年    6     月    19    日
                  民事第一庭    法  官  李珮瑜
以上正本係照原本作成。
如對本判決上訴，須於判決送達後20日內向本院提出上訴狀。
中    華    民    國    97    年    6     月    19    日
                                書記官  朱苑禎


司法院資訊處製作；財團法人民間司法改革基金會備份。
